臺灣花蓮地方法院刑事判決　　　　　　　　　　　　　九十一年度訴字第一三九號
　　公　訴　人　臺灣花蓮地方法院檢察署檢察官
　　被　　　告　甲○○
右列被告因偽造文書等案件，經檢察官提起公訴（九十一年度偵字第一號），本院判
決如左：
    主  文
甲○○連續行使偽造私文書，足以生損害於他人，處有期徒刑肆月，如易科罰金，以
參佰元折算壹日。
其偽造之「統冠聯合超商股份有限公司」簽帳單（一式三聯）上及「怡和電器有限公
司」簽帳單（一式二聯）上偽造之「陳慧文」署押各壹枚，均沒收。
    事  實
一、甲○○於民國九十年十一月十一日中午十二時，在其所經營位於花蓮縣花蓮市○○街一七七號丹扉美髮院內，拾獲客戶陳慧文（已改名乙○○，但信用卡未改名
    ）遺失之台新銀行信用卡（卡號0000000000000000號）一張，
    竟意圖為自己不法之所有，將之侵占入己後；復意圖為自己不法之所有，基於概
括之犯意，持上開陳慧文所有之台新信用卡消費購物，先於（一）九十年十一月
    十三日下午一時十六分許，在花蓮市○○路三三九號統冠聯合超商股份有限公司
    （下稱統冠超商）店內，持該信用卡，佯稱為持卡人陳慧文，以刷卡消費之方式
    ，向店員丁○○購買奶粉等物共新台幣（下同）三百八十四元，並偽造「陳慧文
    」之署押，簽名於一式三聯之信用卡簽帳單上（第一聯持卡人存根，第二聯商店
    存根，第三聯係特約商店據以向收單銀行表示持卡人消費證明，再由收單銀行向
    台新銀行請款）偽造不實之簽帳單私文書後，持交該店之店員丁○○，而行使該
    私文書之簽帳單，足以生損害於陳慧文、統冠超商、台新銀行；復於（二）同日
    下午某時，在花蓮市○○路三八三號怡和電器有限公司內，再次持該信用卡，佯
    稱為持卡人陳慧文，以刷卡消費之方式，向負責人丙○○購買聲寶牌電視機一台
    、ＤＶＤ光碟機一台共計一萬五千九百元，經丙○○交付一式二聯之簽帳單（一
    聯為客戶存查聯、一聯為特約商店存查聯），由甲○○在第一聯之客戶存查聯上
    偽造甲○○之署押一枚（因該簽帳單為複寫紙，而同時在該簽帳單第二聯上偽簽
    複寫甲○○之署押一枚），而偽造不實之簽帳單私文書，持交丙○○收執，而行
    使偽造私文書之簽帳單，足以生損害於陳慧文、怡和電器有限公司、台新銀行。
    嗣因數日後，陳慧文欲以信用卡刷卡消費，發現該信用卡不見，報警查獲。
二、案經花蓮縣警察局花蓮分局移送台灣花蓮地方法院檢察署檢察官偵查起訴。
    理  由
一、右揭犯罪事實，業據被告甲○○於警訊及偵審中坦承不諱，核與被害人陳慧文（
    已改名乙○○）、證人即統冠超商店員丁○○、怡和電器有限公司負責人丙○○
    證述之情節相符，並有被告偽造之簽帳單二紙附卷可稽。本件事證明確，被告犯
    行堪予認定。
二、按簽帳單具有持卡人與特約商店之交易契約書之性質，並具有持卡人請求發卡銀
    行撥款之請求書或指示文件之性質，換言之，持卡人向特約商店消費後簽名於簽
    帳單上，再由特約商店交付其中第一聯客戶存查聯予持卡人收執，該第一聯由持
    卡人簽名係指持卡人同意依據信用卡持卡人合約條件，一經使用或訂購物品，均
    應按簽帳單之全部金額，付款予發卡銀行，故持卡人於該簽帳單簽名其用意與票
    據背書大致相同，皆係對所簽之金額負責之意，該簽帳單之性質為私文書。核被
    告所為，係犯刑法第三百三十七條侵占遺失物、第二百十六條、第二百十條之行
    使偽造私文書罪、第三百三十九條第一項詐欺取財罪。又被告在上開一式三聯及
    一式二聯簽帳單上，偽造陳慧文之署押，為偽造簽帳單私文書之部分行為，其偽
    造私文書後持以行使，偽造之低度行為，為行使之高度行為所吸收，均不另論罪
    。被告所為上開二次犯行，均時間緊接，所犯罪名相同，顯係出於概括之犯意為
    之，為連續犯，爰依刑法第五十六條之規定以一罪論，並加重其刑。又被告所犯
    上開三罪間，有方法結果之牽連關係，應依刑法第五十五條之規定，從重論以行
    使偽造私文書罪。爰審酌被告犯罪之動機、目的、手段、簽帳消費之金額，犯罪
    後坦承犯行，態度尚佳等一切情狀，量處如主文所示之刑，並諭知易科罰金之折
    算標準，以示懲儆。
三、被告所偽造之統冠超商及怡和電器有限公司簽帳單第一聯持卡人存根聯各一張，
    係被告所有，供其行使偽造私文書所用之物，雖未扣案，然無證據證明其已滅失
    不存在，仍應宣告沒收。另上開怡和電器有限公司簽帳單第二聯，業經被告提出
    交予該公司，以及統冠超商簽帳單第二聯商店存根聯，為商店所留存，而第三聯
    之存根聯，已經被告提交商店交發卡銀行請款，均非被告所有，均毋庸宣告沒收
    ，其中怡和電器有限公司簽帳單上及統冠超商簽帳單上，偽造之「陳慧文」署押
    各一枚，皆為被告所偽造，均應依刑法第二百十九條之規定，宣告沒收。
據上論斷，應依刑事訴訟法第二百九十九條第一項前段，刑法五十六條、第三百三十
七條、第二百十六條、第二百十條、第三百三十九條第一項、第五十五條、第二百十
九條、第四十一條第一項前段、第三十八條第一項第二款，罰金罰鍰提高標準條例第
一條前段、第二條，判決如主文。
本案經檢察官許建榮到庭執行職務。
中      華      民      國    九十一    年      八      月     十三     日
                              臺灣花蓮地方法院刑事庭
                                  法  官  吳  順  龍
右正本證明與原本無異。
如對本判決不服，應於送達後十日內，向本院提出上訴狀。（應抄附繕本）告訴人或
被害人如對於本判決不服者，應具備理由請求檢察官上訴，其上訴期間之計算係以檢
察官收受判決正本之日期為準。
                                  法院書記官
中      華      民      國    九十一    年      八      月     二十     日
附錄本判決論罪之法律條文：
刑法第三百三十七條：
意圖為自己或第三人不法之所有，而侵占遺失物、漂流物或其他離本人所持有之物者
，處五百元以下罰金。
刑法第二百十六條：
行使第二百十條至第二百十五條之文書者，依偽造、變造文書或登載不實事項或使登
載不實事項之規定處斷。
刑法第二百十條：
偽造、變造私文書，足以生損害於公眾或他人者，處五年以下有期徒刑。
刑法第三百三十九條第一項：
意圖為自己或第三人不法之所有，以詐術使人將本人或第三人之物交付者，處五年以
下有期徒刑、拘役或科或併科一千元以下罰金。
刑法第二百十九條：
偽造之印章、印文或署押，不問屬於犯人與否，沒收之。
